【裁判字號】    98,易,899
【裁判日期】    990208
【裁判案由】    竊盜
【裁判全文】
臺灣桃園地方法院刑事判決               98年度易字第899號
公  訴  人  臺灣桃園地方法院檢察署檢察官
被      告  甲○○
上列被告因竊盜案件，經檢察官提起公訴（98年度偵字第9850、
14063 、14332 號），本院判決如下：
    主  文
甲○○無罪。
    理  由
一、公訴意旨略以：被告甲○○夥同同案被告戊○○、乙○○（
    業經本院判決）、丁○○（通緝中）共同基於意圖為自己不
    法所有之犯意聯絡，於民國98年5 月5 日凌晨2 時0 分許，
    由丁○○駕駛車牌號碼DN-3657 號自用小客車搭載甲○○、
    乙○○及戊○○，行經桃園縣龍潭鄉○○路68號前，見丙○○所有車牌號碼FP-4960 號自用小貨車停放於該處，便由甲○○、乙○○、丁○○在車牌號碼DN-3657 號自用小客車內
    負責把風，再由戊○○持客觀上具危險性，可供為兇器使用
    之T 字型扳手破壞該自用小貨車之車門鎖及電門鎖以竊取之
    （毀損部分未據告訴），戊○○得手後遂駕駛該自用小貨車
    跟隨丁○○所駕駛並搭載甲○○、乙○○之車牌號碼DN-365
    7 號自用小客車逃離現場。嗣於同日凌晨2 時30分許，行經
    桃園縣龍潭鄉○○路804 醫院附近經巡邏員警發覺有異乃跟
    隨於後，戊○○發覺及此，乃電知丁○○停車接應，戊○○
    則將前開竊得之自用小貨車棄置路旁改搭丁○○所駕駛之前
    開車牌號碼DN-3657 號自用小客車。惟因丁○○一時緊張於
    倒車之際撞擊路邊土堆，甲○○、丁○○、戊○○見此隨即
    下車逃竄，僅乙○○因逃避不及而當場遭警逮捕，因認甲○○涉犯刑法第321 條第1 項第3 款之攜帶兇器竊盜罪等語。
二、按犯罪事實應依證據認定之，無證據不得認定犯罪事實，刑
    事訴訟法第154 條第2 項定有明文。此所謂認定犯罪事實之
    證據，無論其為直接或間接證據，均須達於通常一般人均不
    致有所懷疑，而得確信其為真實之程度，始得據為有罪之認
    定，若其關於被告是否犯罪之證明未能達此程度，而有合理
    性懷疑之存在，致使無法形成有罪之確信，根據「罪證有疑
    、利於被告」之證據法則，即不得遽為不利被告之認定（最
    高法院29年上字第3105號、40年台上字第86號、76年台上字
    第4968號判例參照）。再刑事訴訟法第161 條第1 項規定：
    檢察官就被告犯罪事實，應負舉證責任，並指出證明之方法
    。因此，檢察官對於起訴之犯罪事實，應負提出證據及說服
    之實質舉證責任。倘其所提出之證據，不足為被告有罪之積
    極證明，或其指出證明之方法，無從說服法院以形成被告有
    罪之心證，基於無罪推定之原則，自應為被告無罪判決之諭
    知，最高法院著有92年台上字第128 號判例可資參照。
三、本案公訴人起訴認被告甲○○涉有前述犯嫌，無非係以被害
    人丙○○於警詢時之證述及同案被告戊○○、乙○○及丁○○等人之供述及贓物認領單、桃園縣政府警察局車輛尋獲電
    腦輸入單、查獲照片等為其論據。惟訊據被告甲○○堅詞否
    認有何竊盜犯行，辯稱：因丁○○積欠伊金錢尚未歸還，伊
    於當日凌晨打電話催討後，丁○○表示要開車去找朋友拿錢
    還伊，伊才上車，約30分鐘後，只有戊○○下車，伊不知道
    戊○○是下車去偷竊停在路邊之FP-4960 號自用小貨車，伊
    無與前開人等共同偷竊系爭貨車之犯意聯絡或行為分擔等語
    。
四、經查：（一）本件同案被告乙○○、丁○○及戊○○3 人共
    同基於意圖為自己不法所有之竊盜犯意聯絡，於前揭時、地
    ，由乙○○、丁○○共同在丁○○駕駛之DN-3657 號自用小
    客車內負責把風，並由戊○○持其所有足以傷害他人生命、
    身體，客觀上具有危險性，可供兇器使用之六角扳手1 支破
    壞被害人丙○○所有車牌號碼FP-4960 號自用小貨車之車門
    鎖及電門鎖後竊取得逞等情，業據同案被告戊○○、乙○○
    於警詢、偵查及本院審理中、同案被告丁○○於警詢、偵查
    中坦白承認，並經被害人丙○○於警詢中指證明確，且有贓
    物認領單、桃園縣政府警察局車輛尋獲電腦輸入單、查獲照
    片等在卷可稽，固堪信屬實，核先敘明。（二）前揭證據，
    固能證明同案被告戊○○、乙○○及丁○○所為竊盜犯行，
    但究不能佐證被告甲○○於前揭時、地，亦與前開人等共同
    基於竊盜之犯意聯絡而從事把風之行為。經查：1.本件同案
    被告丁○○於偵查中證稱：「當天晚上被告甲○○打電話給
    我，問我說欠他的錢什麼時候還他，我跟他說我這幾天沒工
    作所以沒有錢，可不可以過去找他？他說好。…後來我跟他
    說上車再講。」等語（見臺灣桃園地方法院檢察署98年度偵
    字第9850號卷第148 頁），核與被告甲○○前開所辯之語相
    符，應可認定被告甲○○與同案被告丁○○、戊○○及乙○○共同搭乘車牌號碼DN-3657 號自用小客車，係出於向同案
    被告丁○○催討債務之目的，而非自始即出於與上開人等共
    同竊盜之計畫。至丁○○於偵查中固又另稱：「戊○○說要
    去牽一台貨車來開，我問甲○○說要不要去，他就說好。」
    （見同前偵卷第149 頁）之語，然其所稱「牽一台貨車」之
    用語，已難解釋為出發前即有偷竊計畫之意，再參諸同案被
    告乙○○偵訊中陳稱：「（問：你們當天晚上是準備要偷車
    嗎？）不是。我們本來只是出去亂逛，就晃到龍潭那邊，只
    是後來被告丁○○說有東西要載，叫戊○○去偷一台小貨車
    。」之語（見同前偵卷第163 頁），應可認定本件同案被告
    戊○○、乙○○、丁○○係臨時起意下手竊取系爭自用小貨
    車，被告甲○○及丁○○前陳稱被告甲○○係因催討債務之
    目的而共同搭乘其所駕駛之DN-3657 號自小客車等語，應屬
    可信。2.本件案發前係由丁○○駕駛DN-3657 號自小客車，
    戊○○坐在副駕駛座、乙○○坐在右後座，而被告甲○○則
    坐在駕駛座後方之位置，丁○○向戊○○提議下手行竊後，
    其即將DN-3657 號自小客車暫停於路邊讓戊○○先行下車再
    將前開自小客車併停於FP-4960 號自用小貨車旁阻擋視線，
    乙○○負責注意附近有無異常動靜，使戊○○得以使用六角
    扳手1 支破壞車牌號碼FP-4960 號自用小貨車之車門鎖及電
    門鎖得逞，旋發動系爭自用小貨車尾隨於丁○○所駕駛之DN
    -3657 號自小客車之後等情，業據本案同案被告乙○○於警
    詢、偵訊及本院審理中陳述明確，亦為同案被告丁○○於偵
    查中、同案被告戊○○於本院審理中所不否認，應堪信屬實
    。是被告甲○○既非因事前擬定之竊盜計畫而搭乘丁○○所
    駕駛之DN-3657 號自小客車，已如前述，而其於上車後亦非
    駕駛者，當無從控制行車之目的地，亦無從控制駕駛者丁○○之行為，而自前開同案被告之陳述，亦僅足以得知就客觀
    行為部分，係由戊○○負責下手實施行竊、丁○○駕駛自小
    客車暫停放於FP-4960 號自用小貨車平行處以接應戊○○並
    掩護其竊盜之舉，而乙○○則以自己參與犯罪之意思負責注
    意附近之異常動靜而為把風之舉，然被告甲○○除於前開同
    案被告實施竊盜行為之當下，仍乘坐於丁○○所駕駛之DN-3
    657 號自小客車以外，並無其他積極參與犯罪之舉動。3.按
    行為人對於他人所從事之犯罪行為，是否具有犯意聯絡及行
    為分擔，為成立共同正犯之構成要件事實，而所謂犯意之聯
    絡，係指行為人間出於違犯特定犯罪之故意，彼此聯絡謀議
    或計畫，而在有認識與有意願之交互作用下成立共同一致之
    犯意，雖不限事前明示之共謀，而可能於行為當時以默示認
    同其他行為人之意思互為犯意之聯絡，然仍須行為人有自己
    參與犯罪且互相協力實施犯罪計畫而為必要之角色分配及分
    工之意思為必要。本件被告甲○○堅詞否認曾有與本案同案
    被告戊○○、乙○○、丁○○共同商討行竊犯行並互為分工
    之舉，而細譯同案被告乙○○於偵查中僅陳稱：「丁○○有
    叫戊○○去偷車」（見同前偵卷第163 頁），且於檢察官詢
    問：「丁○○提議要去偷東西，甲○○是否知道？」時，答
    稱：「他在車內，但我不清楚他知不知道要去偷東西。」（
    見同前偵卷第163 頁）及同案被告戊○○於本院審理中陳稱
    ：「一開始是我們4 個人坐一台車，由丁○○開車，丁○○
    叫我去偷那台車號FP-4960 號自用小貨車，我就下車去偷。
    …我不知道被告甲○○是否知悉我下車是要去偷竊，我在車
    上沒有跟被告甲○○交談。…我在偷車的時候，其他人就在
    車上，我不曉得他們是否負責把風。」（見本院98年度易字
    第899 號卷第160-161 頁）等語，應可認定本案僅有丁○○
    及戊○○於事前明示達成竊盜之合意，而不足以認定渠等與
    同在該車上之乙○○及被告甲○○就此次竊盜犯行有進一步
    之討論及分工（同案被告乙○○係事後於案發當時以自己之
    意思默示參與本件犯罪而為把風之舉，業已經其於警詢、偵
    查及本院審理中坦白承認，有其歷次調查、偵訊及審理筆錄
    可參），於無其他積極證據證明被告甲○○確有以自己犯罪
    之意思參與本次犯行之情況下，則不得單以被告甲○○單純
    「在場」之情節，即遽以推論其必然與其他共同正犯有竊盜
    之犯意聯絡，亦不得任意將其單純乘坐於車上未阻止他人竊
    盜犯行之舉解讀為「把風」之行為。4.本件被告甲○○與犯
    本件竊盜犯行之3 人同乘於一自小客車上，而同案被告戊○○及丁○○亦無刻意壓低音調討論竊盜犯行，此由乘於該車
    後座之共犯乙○○亦能明確陳述係由丁○○提議行竊等情亦
    可推知，而於行竊當時，同案被告丁○○係先讓戊○○下車
    後將車併停於戊○○下手竊取之車旁等候，衡諸常情，同乘
    於該車上之被告甲○○當無不知悉前開同案被告之舉係為竊
    盜犯行之理，且此亦業據被告甲○○自己於警詢中坦承：「
    我在車上有聽到戊○○、乙○○及丁○○討論要去找貨車載
    鐵等物品，沿途一直在繞路好像在找車子，沒多久後車子停
    在一輛自小貨車旁邊，我看見戊○○下車走到該自小貨車旁
    邊看戊○○的動作就是在撬車門鎖要偷那輛車，當時是乙○○、丁○○幫忙戊○○把風，我坐在車上看前方。」等語（
    見臺灣桃園地方法院檢察署98年度偵字第14063 號卷第55頁
    ），固可認被告甲○○嗣於本院審理中辯稱其不知悉同案被
    告戊○○等人為竊盜犯行之語，與事實有異，然被告甲○○
    縱使知悉同案被告戊○○等犯行而事前不加勸阻、事中亦未
    離開、事後亦不予舉發，因被告甲○○本無防免、檢舉行竊
    之義務，要不得僅因被告甲○○「知悉」同案被告戊○○等
    行竊，而令被告甲○○負同案共同正犯之責。5.末以本案共
    同被告乙○○固曾於偵查中證稱：「（問：戊○○在偷車時
    ，甲○○在幹什麼？）我跟甲○○、丁○○都在車內，算是
    在把風，因為要竊取那台車時，兩台車是並行的。」（見臺
    灣桃園地方法院檢察署98年度偵字第9850號卷第163 頁），
    然參諸其證述之言，應可推知其陳述被告甲○○係在「把風
    」之語，並非出於渠等事前之協議及安排，而係敘述竊盜案
    發現場渠等乘坐之自用小客車係與被偷竊之自用小貨車呈並
    行狀態，而被告甲○○仍乘坐於自用小客車上，故推論被告
    甲○○「應該」在把風；又共同被告丁○○於警詢中固曾陳
    稱：「我當時將自小客車停在FP-4960 號自小客貨車前方，
    我與乙○○和被告甲○○在車上等戊○○並看有無他人靠近
    。」（見臺灣桃園地方法院檢察署98年度偵字第14063 號卷
    第46頁），然其於檢察官偵訊中，就被告甲○○是否確有及
    如何參與本件竊盜犯行部分，又均未能為明確之陳述（見臺
    灣桃園地方法院檢察署98年度偵字第9850號卷第147-149 頁
    ），自不得以前揭本案共同被告乙○○、丁○○之陳述為對
    被告甲○○不利認定之依據，附此敘明。（三）綜上所述，
    依檢察官所舉證據，無從認定被告甲○○確有公訴人所指之
    犯行，公訴人所舉之證據與所指出之證明方法尚未足使本院
    確信被告甲○○犯罪，而不致有所懷疑，達到有罪之確信。
    此外，於本院應依職權調查證據之範圍內，又查無其他積極
    證據足證被告甲○○有何公訴人所指犯行，揆諸前開說明，
    不能證明被告甲○○犯罪，應為被告甲○○無罪之諭知。
據上論斷，應依刑事訴訟法第301 條第1 項前段，判決如主文。
本案經檢察官吳美文到庭執行職務。
中    華    民    國    99    年    2     月    8     日
                  刑事第五庭  法  官  張詠晶
以上正本證明與原本無異。
如不服本判決應於收受本判決後10日內向本院提出上訴書狀，並
應敘述具體理由，如未敘述上訴理由者，應於上訴期間屆滿後20
日內補提理由書狀於本院（均須按他造當事人之人數附繕本）「
切勿逕送上級法院」。
                              書記官  王峻宏
中    華    民    國    99    年    2     月    10    日

司法院資訊處製作；財團法人民間司法改革基金會備份。
